臺灣高雄地方法院刑事判決　　　　　　 100年度易字第1337號
公　訴　人　臺灣高雄地方法院檢察署檢察官
被　　　告　黃宣凱
上列被告因詐欺案件，經檢察官提起公訴（100 年度偵緝字第11
17號、第1118號），本院判決如下：
    主  文
黃宣凱幫助犯詐欺取財罪，處有期徒刑參月，如易科罰金，以新
臺幣壹仟元折算壹日。
    事  實
一、黃宣凱知悉他人取得第三人金融機構帳戶之提款卡、密碼，
    係為掩飾渠等不法行徑，避免有偵查犯罪權限之執法人員循
    線查緝，以確保犯罪所得之不法利益，並掩人耳目，且其亦
    可預見一般取得他人金融帳戶使用之行徑，常與財產犯罪所
    需有密切之關聯，竟以縱有人持其帳戶作為詐騙之犯罪工具
    亦不違背其本意之幫助犯意，於民國98年11月6 日下午5 時
    許，在高雄縣鳳山市（現改制為高雄市鳳山區，下同）澄清
    路上，將其所有之國泰世華銀行鳳山分行帳號：0000000000
    00號帳戶之提款卡及存摺封面影本，交付與某真實姓名、年
    籍不詳，自稱「小白」之成年男子使用，並告以上開提款卡
    之密碼。嗣取得上開帳戶之人，基於意圖為自己不法所有之
    犯意，先後於：
（一）98年11月8 日，在「露天拍賣網站」刊登不實之出售單眼
      相機訊息，適有謝富煜在網際網路上瀏覽該訊息，因而陷
      於錯誤，下標購買上開物品，並依指示於同日上午11時21
      分許，在其位於苗栗縣銅鑼鄉之住處，以網路轉帳方式，
      將價金及運費共新臺幣（下同）1 萬3320元，匯至黃宣凱
      上開帳戶內。之後因謝富煜未收到其購買之單眼相機，方
      知受騙，乃報警處理而循線查悉上情。
（二）98年11月8 日，在「雅虎奇摩拍賣網站」刊登不實之出售
      行李箱訊息，適有程士勳在網際網路上瀏覽該訊息，因而
      陷於錯誤，下標購買上開物品，並依指示於翌日（11月9
      日）中午12時14分許，在其位於苗栗縣竹南鎮之工作地點
      ，以網路轉帳方式，將價金2 萬1000元匯至黃宣凱上開帳
      戶內。之後因程士勳發現刊登上開訊息之拍賣帳號遭停權
      ，方知受騙，乃報警處理而循線查悉上情。
二、案經苗栗縣政府警察局苗栗分局、竹南分局報請臺灣高雄地
    方法院檢察署檢察官偵查起訴。
    理  由
壹、對於證據能力之判斷
一、按被告以外之人於審判外之言詞或書面陳述，除法律有規定
    者外，不得作為證據，刑事訴訟法第159 條第1 項定有明文
    。又被告以外之人於審判外之陳述，雖不符前4 條之規定，
    而經當事人於審判程序同意作為證據，法院審酌該言詞陳述
    或書面陳述作成時之情況，認為適當者，亦得為證據。當事
    人、代理人或辯護人於法院調查證據時，知有第159 條第1
    項不得為證據之情形，而未於言詞辯論終結前聲明異議者，
    視為有前項之同意，刑事訴訟法第159 條之5 亦定有明文。
    本件被害人謝富煜、程士勳於警詢中之陳述，為被告以外之
    人於審判外之言詞陳述，而檢察官及被告黃宣凱就上開言詞
    陳述，未於本院審理過程中聲明異議，本院並審酌前開言詞
    陳述作成時之情況正常，所取得過程並無瑕疵，且與本案相
    關之待證事實具有關連性，認適當作為證據，依前開刑事訴
    訟法第159 條之5 之規定，認上開陳述均具有證據能力。
二、卷附被害人所提供之網頁列印資料、網路轉帳交易明細，係
    本案發生過程中所產生之資料，係屬物證而非供述證據；另
    卷附相關帳戶之交易明細，則係各該帳戶所屬金融機構之電
    腦系統，就各該帳戶所為每筆交易之紀錄，亦非供述證據。
    是上開證據均不適用傳聞法則，且該等證據與被告本件犯行
    ，均有相當之關聯性，又非不法取得，自應具有證據能力。
貳、實體方面
一、訊據被告固不否認有於前揭時、地，將其上開帳戶之提款卡
    及存摺封面影本，交付與綽號「小白」之成年男子，並告知
    「小白」其提款卡密碼之事實，然矢口否認有何幫助詐欺取
    財犯行，辯稱：98年10月、11月間，伊看報紙應徵載運應召
    女子的工作時，因為對方說客人會將給小姐的錢直接匯到帳
    戶，且伊的薪水也是要匯到帳戶，所以需要查詢伊的帳戶能
    否使用，伊因而於98年11月6 日下午5 時許，在高雄縣鳳山
    市○○路，將上開國泰世華銀行鳳山分行帳戶之提款卡及存
    摺封面影本，交給1 名年約40歲、自稱「小白」之成年男子
    ，並跟「小白」講伊的提款卡密碼，而「小白」則要伊於過
    1 天後之凌晨（即98年11月8 日凌晨），到高雄市後火車站
    那邊開始工作。嗣伊依約到後火車站時，發現沒有人帶伊去
    工作，且打電話給對方，對方電話均未開機，伊才知道被騙
    。而發現被騙之後，因為上開帳戶裡面沒什麼錢，所以伊沒
    有去辦理止付，也沒有向警方報案。伊是因為應徵工作被騙
    才將上開帳戶交與他人，並無幫助他人詐欺取財之犯意云云
    。經查：
（一）被告於98年11月6 日下午5 時許，在高雄縣鳳山市○○路
      上，將其所有之國泰世華銀行鳳山分行帳號：0000000000
      00號帳戶之提款卡及存摺封面影本，交與某自稱「小白」
      之成年男子，並告以提款卡密碼，嗣被害人謝富煜、程士
      勳因遭他人以犯罪事實欄所述之方式詐騙，致渠2 人先後
      於98年11月8 月上午11時21分許、98年11月9 日中午12時
      14分許，分別將1 萬3320元、2 萬1000元款項，匯入被告
      上開國泰世華銀行鳳山分行帳戶等事實，業據被害人謝富
      煜（見偵1 卷第8 、9 頁）、程士勳（見警卷第5 至7 頁
      ）於警詢中陳述明確，並有被害人謝富煜提供之「露天拍
      賣網站」網頁列印資料、網路轉帳交易明細（見偵1 卷第
      14至16頁）、被害人程士勳提供之存摺交易明細、「雅虎
      奇摩拍賣網站」網頁列印資料（見警卷第8 至10頁）、被
      告上開帳戶之交易對帳單（見偵1 卷第21、22頁）附卷可
      稽，且為被告所自承在卷（見警卷第3 頁、偵1 卷第6 頁
      、本院2 卷第24頁），自堪予以認定。
（二）被告雖辯稱其係因為看報紙應徵工作遭詐騙，方將前開帳
      戶交付與自稱「小白」之成年男子，然被告所執此一辯詞
      ，卷內並無任何證據可資證明，則被告所言是否可採？已
      非無疑。再者，依據被告所陳情節，被告將上開帳戶交與
      自稱「小白」之成年男子後，於98年11月8 日凌晨，因在
      高雄市後火車站未見「小白」依約前來帶同其開始工作，
      且撥打電話與之聯絡，亦因對方將電話關機而無法取得聯
      繫，故而於此際已發現自己受騙（見警卷第3 頁、本院2
      卷第12頁）。又本件被害人謝富煜、程士勳2 人因遭詐騙
      而將款項匯入被告上開帳戶之時間，分別係98年11月8 月
      上午11時21分許、98年11月9 日中午12時14分許，業如前
      述，是該2 時間點，均係於被告所謂發現受騙時間（98年
      11月8 日凌晨）之後。而就自為詐騙之人角度觀之，渠等
      既知利用他人之帳戶掩飾犯罪所得，當知社會上一般正常
      之人如發現自己之帳戶存簿、提款卡及密碼，有發生被竊
      、遺失、遭騙取等情事，為防止他人盜領存款或將帳戶作
      為不法之用途而徒增訟累，多會於發現後立即報警處理或
      將帳戶止付，在此情形下，如仍以該帳戶作為犯罪工具，
      則在渠等向他人詐騙，並誘使被害人將款項匯入該帳戶後
      ，甘冒犯罪後遭起訴、判處刑罰之風險，卻只能平白無故
      替原帳戶所有人匯入金錢，或使該帳戶遭列為警示帳戶或
      因該帳戶遭止付，而無法提領犯罪所得，以得償其犯罪之
      目的。是以行詐騙之人若非確定該帳戶所有人不會立即報
      警或將帳戶止付，以確定渠等能自由使用該帳戶提款、轉
      帳，當不至於以該帳戶從事犯罪。依被告所述情節，其發
      現遭「小白」騙取帳戶之時間，係於被害人2 人遭詐騙而
      匯入款項之前，則被告所述倘若屬實，本件行詐騙之人，
      將有可能因被告於發現受騙後旋將上開帳戶予以止付或報
      警處理，以致無法遂行詐得他人財物之目的，根據前揭說
      明，本件行詐騙之人應無可能於此情形下，仍持被告上開
      帳戶作為詐騙工具使用，堪認被告所稱因應徵工作而遭詐
      取帳戶之情節，實屬悖於常理，益徵被告所言當屬事後卸
      責之詞，無從予以採認。
（三）本件被告並無法解釋其上開帳戶何以會遭作為詐欺取財之
      犯罪工具使用，而依我國社會現狀，不法之人藉由取得他
      人金融機構帳戶使用，以避免偵查犯罪人員循線查緝，乃
      現今常見之犯罪模式；且依本案卷內所存之證據資料，並
      無從證明本件對被害人謝富煜、程士勳2 人之詐欺取財犯
      行，係由被告所自為，因此，本件係被告將其上開帳戶交
      付與他人使用，並告知他人其提款卡密碼，嗣取得被告上
      開帳戶之人，再以之作為詐欺取財之犯罪工具，用以對被
      害人謝富煜、程士勳2 人從事詐欺取財犯行之事實，應堪
      認定。
（四）現今金融機構對於個人開戶，並未設有諸多限制，一般人
      若因合法用途而需使用帳戶，當自行至各金融機構開立帳
      戶即可，尚無向他人取得帳戶使用之必要。且金融存款帳
      戶事關存戶個人財產權益之保障，除非本人或與本人關係
      親密者，一般人均有妥為保管防阻他人任意使用之認識，
      難認有自由流通之理由，縱使在特殊情況下，偶有交付他
      人使用之需，亦必深入瞭解用途後，再行提供使用，方符
      常情，若存款帳戶落入不明人士手中，極易被利用為與財
      產有關之犯罪工具，此為吾人一般生活認識所易於體察之
      常識。如有意圖犯罪之人，徵求他人提供帳戶，客觀上亦
      可預見其目的在供作不法所取得金錢之存入後再行領出使
      用，以避免身分曝光，防止追查，此為一般人本於一般認
      知能力均甚易領會，且為大眾傳播媒體及政府機關多年來
      不斷宣導之事項。而以被告於本院審理中均能應答自如之
      情狀，其智識能力顯然未遜於一般常人，對上情當知悉甚
      詳，無從委稱不知，然其卻仍無故將前開帳戶交與他人使
      用，並告知他人其提款卡密碼，則其有幫助他人為詐欺取
      財犯行之未必故意甚明。
（五）被告雖另辯稱：98年11月間，伊在國泰世華銀行之另1 帳
      戶內尚有存款，足證伊無意交付帳戶與他人作為犯罪工具
      使用云云（見本院1 卷第13頁背面），並請求本院調取其
      國泰世華銀行另1 帳戶之交易明細以佐其說。而經本院向
      國泰世華銀行鳳山分行函調相關資料結果，被告在該分行
      固另有1 帳號為000000000000號之帳戶，且於98年10、11
      月間，該帳戶內尚有8120元之存款（見本院1 卷第18頁之
      交易明細）。然依據本院前開認定之犯罪事實，並未謂被
      告係因經濟困窘，方販售系爭帳戶與他人使用，故被告其
      他帳戶是否另有存款，已與本案無涉。況被告另1 帳戶之
      存款，僅有8120元，而依被告於本院審理中所陳，其於案
      發當時，光就房屋租金之支出，每月即有7500元之譜（見
      本院2 卷第13頁），是上開8120元之存款，亦無從證明被
      告當時之經濟狀況並無困窘之情。因此，尚難以此為何有
      利於被告之認定，附此敘明。
（六）綜上所述，本案事證明確，被告上揭犯行，足堪認定。
二、按刑法第339 條第1 項之詐欺取財罪，係以施用詐術使人陷
    於錯誤而交付財物為犯罪構成要件，上開不法分子利用被告
    提供之帳戶，作為指示被害人匯款進入而遂行其詐欺犯行之
    工具，被告提供帳戶要非詐欺取財罪之構成要件行為，且被
    告僅將帳戶交與他人後即未再過問，亦無為自己犯罪之意思
    ，其行為僅係對於該犯罪之實行有所助益之協助行為，故核
    被告所為，係犯刑法第30條第1 項、第339 條第1 項詐欺取
    財罪之幫助犯。又被告以一提供帳戶與他人使用之行為，同
    時幫助他人為前揭2 起詐欺取財犯行，係以一行為觸犯數罪
    名，為想像競合犯，應依刑法第55條規定，論以情節較重之
    詐騙被害人程士勳之幫助詐欺取財罪。被告係幫助犯，業如
    前述，爰依刑法第30條第2 項規定，按正犯之刑減輕之。爰
    審酌被告在知悉國內詐騙案件盛行之情形下，竟仍隨意提供
    帳戶供實行詐欺犯罪者行騙財物，除造成被害人因而受有損
    失外，並致使國家追訴犯罪困難，容易鼓勵犯罪，行為實有
    可議之處，且於犯後否認犯行，態度難認良好，復衡以本件
    被害人所受詐騙之金額等一切情狀，判處如主文所示之刑，
    並諭知易科罰金之折算標準，以資懲儆。又本院審酌前述諸
    情，認量處如主文所示之刑，已足懲被告所為犯行，並令被
    告心生警惕，是公訴檢察官就被告上開犯行，求處有期徒刑
    4 月，尚嫌過重，併此敘明。
據上論斷，應依刑事訴訟法第299 條第1 項前段，刑法第339 條
第1 項、第30條、第55條、第41條第1 項前段，刑法施行法第1
條之1 ，判決如主文。
本案經檢察官蔡東利到庭執行職務。
中    華    民    國   100    年    10    月    21    日
                  刑事第十七庭  審判長法  官  陳培維
                                      法  官  楊儭華
                                      法  官  陳君杰
以上正本證明與原本無異。
如不服本判決應於收受送達後10日內向本院提出上訴書狀，並應
敘述具體理由；如未敘述上訴理由者，應於上訴期間屆滿後20日
內向本院補提理由書（均須按他造當事人之人數附繕本）「切勿
逕送上級法院」。
中    華    民    國   100    年    10    月    21    日
                                      書記官  紀龍年
附錄本判決論罪之法條：
刑法第339 條第1 項
意圖為自己或第三人不法之所有，以詐術使人將本人或第三人之
物交付者，處5 年以下有期徒刑、拘役或科或併科1000元以下罰
金。